【裁判字號】    90,交易,213
【裁判日期】    900614
【裁判案由】    過失傷害
【裁判全文】
臺灣高雄地方法院刑事判決                          九十年度交易字第二一三號
    公  訴  人  臺灣高雄地方法院檢察署檢察官
    被      告  甲○○
右列被告因過失傷害案件，經檢察官提起公訴（八十九年度偵字第一九五九八號），
本院判決如左：
    主  文
甲○○從事業務之人，因業務上之過失傷害人，處有期徒刑月，如易科罰金，以
佰元折算壹日。
    事  實
一、甲○○考領有普通小型車駕駛執照，平日以裝設風管為業，駕駛小客（貨）車載
    運風管為其附隨業務。於民國八十九年二月二十四日十八時二十一分許工作完畢
    後欲返家，駕駛車牌號碼ＶＩ─一三一０號自用小貨車，沿高雄市○○區○○街
    二九一巷由南往北方向行駛，途經同巷與明聖街二０六巷交岔路口，理應注意車
    輛行駛至無號誌之交岔路口，應減速慢行，作隨時停車之準備，及應注意車前狀
    況，並隨時採取必要之安全措施，且依當時情形，又無不能注意之情事，竟疏未
    注意，於通過前開交岔路口時，因對向一部垃圾車擋住其視線，惟其仍未減速慢
    行及注意車前狀況，採取必要之安全措施並作隨時停車之準備，適有乙○騎乘車
    牌號碼號ＸＩＬ─二七八號重型機車，後搭載其妻丙○○○，自明聖街二０六巷
    由西往東方向行駛，亦疏未注意車輛行經無號誌之交岔路口，左方車應暫停讓右
    方之甲○○自用小貨車先行，甲○○之自用小貨車前保險桿乃撞及乙○之機車車
    尾，致乙○、丙○○○人車倒地，丙○○○因此受有腰椎第一節壓迫性骨折併尾
    骨挫傷等傷害。甲○○於肇事後，留在事故現場，對於未發覺之犯罪，主動向事
    故處理員警坦承其為肇事者，而接受裁判。
二、案經丙○○○訴由高雄市政府警察局小港分局移送臺灣高雄地方法院檢察署檢察
    官偵查起訴。
    理  由
一、訊據被告甲○○固坦承以駕駛小客（貨）車載運、裝設風管為業，並於前揭時地
    發生車禍事故，告訴人丙○○○並因此受有傷害，惟矢口否認有業務過失傷害犯
    行，辯稱：「伊當時有停下來，並不是沒有減速慢行，伊都有注意，是乙○的機
    車來撞伊」云云。惟查，右揭事實，業據告訴人指述綦詳，並提出高雄市立小港
    醫院診斷證明書為證，且被告於九十年五月十一日本院審理時自承：「當時垃圾
  車由伊右邊左轉彎過來，停在伊對向比較後方的位置，擋住伊視線」等語，核與
    證人即以機車搭載告訴人之乙○於九十年四月二十七日本院審理時證稱：「伊騎
    機車載伊太太丙○○○，甲○○只看左邊垃圾車而撞到伊的機車」等語相符，又
    依被告、證人所自承之自用小貨車、機車撞擊點，分別為前保險桿、右後車身，
    及事故位置為交岔路口近中心處，此有測繪道路交通事故現場草圖在卷可憑，顯
    見本件車禍係因被告遭對向垃圾車擋住視線，疏未注意車前狀況及做隨時停車之
    準備而起，再者，本件經送請高雄市政府建設局車輛行車事故鑑定委員會鑑定、
    高雄市車輛行車事故覆議鑑定委員會覆議，亦均認被告行經無號誌之交岔路口，
    未減速慢行，做隨時停車之準備為肇事次因，此有前開二委員會八十九年六月一
    日八九高市車鑑字第四三０七號函、八九高市覆字第三００號函在卷可按；足認
    被告前開辯解為避重就輕之詞，不足採信。
二、按車輛行駛至無號誌之交岔路口，應減速慢行，作隨時停車之準備；又按汽車行
    駛時，駕駛人應注意車前狀況，並隨時採取必要之安全措施；道路交通安全規則
    第九十三條第一項第四款、第九十四條第三項分別定有明文。此為汽車駕駛人之
    被告所應注意且能注意之義務，被告既考領有普通小型車駕駛執照，就此自應知
    之甚詳，惟其無不能注意之情事，竟未減速慢行，作隨時停車之準備，又疏未注
    意車前人、車動態，以致發生本件交通事故，其駕駛行為有過失至為明顯。又告
    訴人因本件交通事故受有腰椎第一節壓迫性骨折併尾骨挫傷等傷害，已如前述，
    告訴人所受之傷害既因被告之過失行為所致，二者間即有相當之因果關係。從而
    本件事證已明，被告犯行洵堪認定。
三、查被告平日以裝設風管為業，駕駛小客（貨）車載運風管自屬其附隨業務，且事
    故當時，其尚在下班回家途中，自難以其所駕駛之小貨車非為平日工作所駕駛之
    小客（貨）車，而為不同之判斷，故核其所為，係犯刑法第二百八十四條第二項
    前段之業務過失傷害罪，公訴人認被告係犯同條第一項前段之過失傷害罪，尚有
    未洽，起訴法條應予變更。又被告於本件交通事故發生後，警方據報前往現場處
    理，於警察機關知悉犯罪事實，但不知犯罪人為何人前，在現場主動向前往處理
    之員警鍾信福坦承肇事之情，業經證人鍾信福於九十年五月十一日本院調查時證
    述明確，應依刑法第六十二條前段規定減輕其刑。爰審酌本件交通事故係因被告
    過失所造成，惟被告僅為肇事次因，情節較輕，且確為與告訴人達成民事和解而
    申請調解，但未能成立，此有調解不成立證明書在卷可憑，前復未曾受有期徒刑
    以上刑之宣告，此有台灣高雄地方法院檢察署刑案資料查註紀錄表、台灣高等法
    院被告全國前案紀錄表在卷可按，素行尚稱良好，及告訴人所受傷害等一切情狀
    ，量處如主文所示之刑，並諭知易科罰金之折算標準。又被告於犯罪行為後，刑
    法第四十一條已於九十年一月十日修正公布生效，依該條第一項之規定：「犯最
    重本刑為五年以下有期徒刑以下之刑之罪，而受六個月以下有期徒刑或拘役之宣
    告，因身體、教育、職業、家庭之關係或其他正當理由，執行顯有困難者，得以
    一元以上三元以下折算一日，易科罰金。但確因不執行所宣告之刑，難收矯正之
    效，或難以維持法秩序者，不在此限」。比較新舊法，新法規定較有利於被告，
    依刑法第二條第一項前段，應適用刑法第四十一條第一項。
據上論斷，應依刑事訴訟法第二百九十九條第一項前段、第三百條，刑法第二條第一
項前段、第二百八十四條第二項前段、第六十二條前段、第四十一條第一項，罰金罰
鍰提高標準條第一條前段、第二條，判決如主文。
中      華      民      國    九十      年      六      月     十四     日
                                    臺灣高雄地方法院交通法庭
                                        法  官  曾 逸  誠
右正本證明與原本無異。
如不服本判決，應於判決送達後十日內，向本院提出上訴狀。
                                        書記官  陳  威  志
中    華    民    國      九十      年      六      月      十五      日
附錄本判決論罪之法條：
刑法第二百八十四條第二項：
從事業務之人，因業務上之過失傷害人者，處一年以下有期徒刑、拘役或一千元以下
罰金。致重傷者，處三年以下有期徒刑、拘役或二千元下罰金。


司法院資訊處製作；財團法人民間司法改革基金會備份。
